【裁判字號】    98,消債抗,273
【裁判日期】    990108
【裁判案由】    更生事件
【裁判全文】
臺灣臺北地方法院民事裁定           98年度消債抗字第273號
抗  告  人
即債 務 人  甲○○原名：許.
代  理  人  李勇三律師
上列抗告人因消費者債務清理事件聲請更生，抗告人對於中華民
國98年10月13日本院98年度消債更字第61號所為裁定，提起抗告
，本院裁定如下：
    主  文
抗告駁回。
抗告程序費用新臺幣壹仟元由抗告人負擔。
    理  由
一、抗告意旨略以：抗告人於民國97年9月16日與最大債權銀行
    永豐銀行成立協商，約定自97年10月份起，分180期，每月
    繳交新臺幣（下同）11,365元，惟於簽訂協議書後，永豐銀
    行始告知尚有匯豐銀行、荷蘭銀行未參與協商，該2家銀行
    均要求每月還款4,000元，是以連同原協商款抗告人每月應
    清償19,365元，又抗告人月收入約46,383元，而抗告人尚須
    扶養1名幼子，且抗告人原在臺北縣中和市○○路租屋，於
    98年中抗告人遷至新店市○○街與父母同住，須負擔家庭生
    活費用及父母之健保費，依行政院主計處公告之臺北市平均
    每人每月最低生活費用計算，抗告人於支付最低生活費用後
    已不夠支付協商金額，從而抗告人無法繼續履行協商條件實
    因不可歸責於抗告人之事由，為此提起抗告等語。
二、按債務人與金融機構協商成立者，不得聲請更生或清算，但
    因不可歸責於己之事由，致履行顯有重大困難者，不在此限
    ，消費者債務清理條例第151條第5項定有明文。另按聲請更
    生或清算不合程式或不備其他要件者，法院應以裁定駁回之
    ，但其情形可以補正者，法院應定期間先命補正，復為同條
    例第8條所明定。又消費者債務清理條例前揭條文之立法意
    旨，在於債務人依金融主管機關協調成立之中華民國銀行公
    會會員辦理消費金融案件無擔保債務協商機制與金融機構成
    立之協商，係由債務人與金融機構間本於自由意志所成立之
    清償協議，債務人於協商當時，應已斟酌自身之收支狀況與
    清償能力，以決定是否同意與金融機構成立該項協議，是在
    該協議成立之後，雙方均應受協議內容之拘束，本於誠信原
    則，依協議事項加以履行，除因發生不可歸責於債務人之例
    外狀況，使其收入減少或支出增加，並導致債務人對於原協
    議方案之履行發生重大困難，否則不得任意毀諾，而依消費
    者債務清理條例聲請更生，以免債務人濫用更生程序，規避
    已協議成立債務之清償，是債務人在上開協商成立之後，倘
    欲聲請更生，應依前揭法條之規定，具體陳明並舉證有何不
    可歸責於己之事由，導致其就協商債務之履行顯有重大困難
    之情事。
三、經查：
  (一)抗告人前於97年9月16日，與最大債權銀行永豐銀行協商成
    立，自97年10月起，分180期，每月清償11,365元，至全部
    清償為止，有抗告人提出之協議書為證，而抗告人僅繳交2
    期（97年10月、97年11月）即未繼續繳納，永豐銀行於98年
    1月8日發毀諾通知，亦有永豐銀行陳報狀暨所附之繳款明細
    在卷可稽。
  (二)抗告人雖稱：於協商成立後，永豐銀行始告知尚有匯豐銀行
    、荷蘭銀行未參與協商，該2家銀行均要求每月還款4,000元
    等語，惟經本院通知抗告人提出協商成立後每月清償匯豐銀
    行、荷蘭銀行各4,000元之證明，抗告人迄今仍未提出以證
    其說，是以無從認定抗告人於協商成立後每月確有繳交匯豐
    銀行、荷蘭銀行各4,000元之事實。
  (三)抗告人另稱：抗告人原在臺北縣中和市○○路租屋，於98年
    中抗告人遷至新店市○○街與父母同住，須負擔家庭生活費
    用及父母之健保費等語，然抗告人於98年1月8日即因未繳納
    協商金額而被通知毀諾，上開事實縱使為真，亦屬毀諾後始
    發生之事實，與認定抗告人是否因不可歸責於己之事由而毀
    諾乙節無涉。
  (四)又依行政院主計處公告之97年度最低生活費用（以每年家庭
    收支調查，計算出平均每人每月消費支出之百分之60作為最
    低生活費），臺灣省每人每月最低生活費為9,829元（抗告
    人無論前後居住之中和市、新店市均屬臺北縣轄區，故以臺
    灣省之標準計算），以抗告人97年平均月收入47,862元計算
    （抗告人97年總收入：574,346元÷12＝47,862元），扣除
    每月依原協商條件應清償之金額11,365元後，尚有36,497元
    ，顯足以支應抗告人、其未成年之子最低生活費19,658元（
    9,829＋9,829＝19,658），可認抗告人於97年間在履行協商
    條件之應清償金額後，仍足可維持基本生活，然抗告人竟僅
    繳納97年10月、97年11月之協商金額即毀諾，是抗告人毀諾
    並非不可歸責於己，應堪認定，依前揭說明，抗告人聲請更
    生即與消費者債務清理條例所規定之要件不符。
  (五)從而，原審駁回抗告人更生之聲請，並無違誤，抗告人指摘
    原裁定不當，求予廢棄，為無理由，應予駁回。
四、據上論結，本件抗告為無理由，依消費者債務清理條例第15
    條，民事訴訟法第495條之1第1項、第449條第1項、第95條
    、第78條，裁定如主文。
中    華    民    國    99    年     1    月     8    日
                  民事第四庭審判長法  官  周祖民
                                  法  官  鄧德倩
                                  法  官  張文毓
以上正本係照原本作成。
本裁定不得再抗告。
中    華    民    國    99    年    1     月    8     日
                                  書記官  賴敏慧

司法院資訊處製作；財團法人民間司法改革基金會備份。
